臺灣花蓮地方法院刑事判決　　　　　　　96年度交易字第57號
公　訴　人　臺灣花蓮地方法院檢察署檢察官
被　　　告　乙○○
　　　　　　甲○○
上列被告因業務過失傷害等案件，經檢察官提起公訴（96年度偵
字第3953號、第4380號），被告於準備程序中為有罪之陳述，本
院合議庭裁定由受命法官獨任進行簡式審判程序，判決如下：
    主  文
乙○○從事業務之人，因業務上之過失傷害人致重傷，處有期徒
刑月，如易科罰金，以新臺幣壹仟元折算壹日，減為有期徒刑
壹月又拾伍日，如易科罰金，以新臺幣壹仟元折算壹日。
甲○○因過失傷害人，處拘役拾日，如易科罰金，以新臺幣壹
仟元折算壹日，減為拘役拾伍日，如易科罰金，以新臺幣壹仟元
折算壹日。
    事  實
一、乙○○平日以駕駛車輛載送瓦斯為業，係從事駕駛業務之人
    ，於民國95年12月22日上午10時30分許，駕駛車牌號碼G6-7
    815號自用小貨車，沿花蓮縣吉安鄉○○○街由東往西行駛，
    行經該路與吉安路一段交岔路口時，原應注意車輛行經閃紅
    燈之交岔路口時，應暫停讓幹線車先行，而依當時情形觀之
    ，又無不能注意之情事，竟疏未注意，即貿然通過上開路口
    。適甲○○駕駛車牌號碼HEW-013 號重型機車，沿花蓮縣吉
    安鄉○○路○ 段由北往南行駛，亦疏未注意車輛行經閃黃燈
    之交岔路口時，應減速接近，而依當時情形觀之，亦無不能
    注意之情事，竟疏未注意，即然通過前揭路口。雙方因此而
    閃避不及發生撞擊，致甲○○受有左側肋骨骨折合併血氣胸
    、右側大腿撕裂傷等傷害及脾臟撕裂傷切除之重大不治之傷
    害；乙○○則受有左手第2掌骨骨折之傷害。
二、案經甲○○、乙○○分別訴由臺灣花蓮地方法院檢察署檢察
    官偵查起訴。
    理  由
一、上揭犯罪事實，業據被告乙○○、甲○○於本院審理均坦承
    不諱，核與渠等分別於警詢、偵查中所證述之情節相符。此
    外，復有道路交通事故現場圖、道路交通事故調查報告表、
    財團法人佛教慈濟綜合醫院診斷證明書2份、現場照片20 張
    在卷可稽。按汽車行駛時，駕駛人應注意車前狀況，並隨時
    採取必要之安全措施；又汽車行駛至交岔路口，其行進、轉
    彎，應遵守燈光號誌，閃光黃燈表示「警告」，車輛應減速
    接近，注意安全，小心通過、閃光紅燈表示「停車再開」，
    車輛應減速接近，先停止於交岔路口前，讓幹道車優先通行
    後認為安全時，方得續行，道路交通安全規則第94條第3 項
    、第102條第1項第1 款、道路交通標誌標線號誌設置規則第
    211條第1 項分別定有明文。被告2人本應注意上開規定，而
    依當時天候晴、日間自然光線、路面乾燥無缺陷及障礙物、
    視距良好，並無不能注意之情事，被告乙○○行經設有閃紅
    燈號誌之交岔路口，未暫停讓幹線道車先行；被告甲○○行
    經閃黃燈路之交岔路口，未減速接近，注意車前狀況，被告
    2 人均有過失。且從道路交通事故現場圖及現場照片撞擊後
    散落物及被告2 人所分別駕駛之車輛位置觀之：被告乙○○
    所駕駛之自用小貨車車頭已幾將通過前揭交岔路口及被告甲
    ○○之機車碎片係卡於被告乙○○所駕駛之自用小貨車右後
    車輪處，顯見本件被告乙○○固未暫停禮讓被告甲○○先行
    ，然被告甲○○在被告乙○○即將通過路口時，仍撞上被告
    乙○○所駕駛之自用小貨車右後側處，亦有過失亦臻明確。
    而本件經臺灣省花東區車輛行車事故鑑定委員會鑑定結果，
    亦認被告2 人俱有過失，而因被告乙○○係行駛支線道經閃
    紅燈號誌交岔路口，為肇事主因，而被告甲○○係行駛幹線
    道行經閃黃燈號誌交岔路口，為肇事次因，有該會鑑定意見
    書附卷可稽，益徵被告2 人於本件車禍之發生均有過失無訛
    。又被告甲○○因本件車禍受有左側肋骨骨折合併血氣胸、
    右側大腿撕裂傷等傷害及脾臟撕裂傷切除等傷害；被告乙○
    ○則受有左手第2 掌骨骨折之傷害，亦有前開診斷證明書在
    卷可稽。是以，被告2 人上揭過失行為肇致本件車禍，與渠
    等所受傷害間，具有相當因果關係。被告2 人之自白核與事
    實相符，堪以採信，犯行洵堪認定。
二按刑法上所謂「業務」，係指個人基於其社會地位繼續反覆
    執行之事務。（最高法院71年台上字第1550號判例意旨參照
    ）。本件被告乙○○供稱平日以車輛載送瓦斯為業，即係以
    駕駛為其基於社會地位繼續反覆執行之事務，自屬刑法上之
    業務無訛。又刑法第10條第4項第6款所謂重傷之意義，係指
    身體與健康兩者而言。脾臟在醫學上之見解，切除脾臟雖其
    功能可由其他淋巴組織替代，但卻有增加特殊感染機率，即
    人體免疫功能減低，就人體自然防衛體系而言，若免疫能力
    之降低，身體遭受外界侵入之危險相對增加，對身體及健康
    之影響不可不謂重大，況脾臟之切除，其所主掌對身體之主
    要功能喪失，對人體將有重大影響，縱認對與健康無重大影
    響，但究屬人身臟器之一，既毀敗至不治而割除，應屬重傷
    害（最高法院89年度台上字第3263號、87年度台上字第2281
    號判決參照）。而正常脾臟功能在過濾血液中所有外來物質
    以及廢棄與損毀的血球，並參與所有生於血液之抗原的免疫
    反應，細言其功能有四：(一)從血中濾去不需要的東西，揪出
    受損血球、(二)免疫系統的主要第二線器官、(三)淋巴網狀細胞
    及造血細胞的來源、(四)貯存紅血球、血小板及白血球等功能
    （參羅賓氏病理學一書第732、733頁），顯見脾臟仍對人體
    具有一定重要之功能，一旦缺損勢必對人身體、健康產生重
    大影響。況脾臟為人體五大臟器之一，縱前述之功能得由人
    體其他組織代替，而對人之「健康」難認有重大不治或難治
    之傷害，惟其既具有特定且重要之功能，就人之「身體」而
    言，倘因而切除，自有難治之缺損，已無庸置疑，是以被告
    即被害人甲○○既經切除脾臟，自屬對人之「身體」有重大
    不治之傷害。是核被告乙○○所為，係犯刑法第284條第2項
    後段之業務過失致重傷害罪（起訴書誤載為刑法第284 條第
    1項後段）；被告甲○○所為，係犯刑法第284條第1 項前段
    過失傷害罪。爰審酌被告乙○○部分為肇事主因、被告甲○
    ○為肇事次因，2人同有過失、造成車禍之情節、2人所受傷
    害之程度，及犯罪後均坦承犯行，惟因雙方認知之差距致未
    相互和解等一切情狀，及檢察官就被告乙○○部分求刑尚嫌
    過重、就被告甲○○部分求處緩刑容有未當，分別量處如主
    文所示之刑，併諭知易科罰金之折算標準。末查中華民國96
    年罪犯減刑條例業自96年7月16日施行，被告2人所犯本件業
    務過失致重傷及過失傷害罪之時間係在96年4月24 日以前，
    符合減刑之條件，爰依上開條例第2條第1項第3 款之規定，
    均就其宣告刑予以減刑2分之1，並分別諭知減得之刑之易科
    罰金折算標準。
據上論斷，應依刑事訴訟法第273條之1第1項、第299條第1 項前
段，刑法第284條第1項前段、第2項後段、第41條第1項前段，刑
法施行法第1條之1，中華民國96年罪犯減刑條例第2條第1 項第3
款、第7條、第9條，判決如主文。
本案經檢察官孫源志到庭執行職務
中    華    民    國    96    年    12    月    11    日
                  刑事第二庭    法　官  林恒祺
上列正本證明與原本無異。
如對本判決不服，應於送達後10日內，向本院提出上訴狀（上訴
狀應記載具體上訴理由並應抄附繕本）告訴人或被害人如對於本
判決不服者，應具備理由請求檢察官上訴，其上訴期間之計算係
以檢察官收受判決正本之日期為準。
中　　華　　民　　國　　96　　年　　12　　月　　11　　日
                                書記官
附錄本判決論罪之法律條文：
中華民國刑法第284條
（過失傷害罪）
因過失傷害人者，處6月以下有期徒刑、拘役或5百元以下罰金，
致重傷者，處1年以下有期徒刑、拘役或5百元以下罰金。
從事業務之人，因業務上之過失傷害人者，處1 年以下有期徒刑
、拘役或1千元以下罰金，致重傷者，處3年以下有期徒刑、拘役
或2千元以下罰金。
